【裁判字號】    99,上易,891
【裁判日期】    990430
【裁判案由】    毒品危害防制條例
【裁判全文】
臺灣高等法院刑事判決                 99年度上易字第891號
上  訴  人
即  被  告  甲○○
上列上訴人因毒品危害防制條例案件，不服臺灣士林地方法院98
年度審易字第2369號，中華民國99年1月29日第一審判決（起訴
案號：臺灣士林地方法院檢察署98年度毒偵字第1911號），提起
上訴，本院判決如下：
    主  文
上訴駁回。
    理  由
一、依刑事訴訟法第350條、第361條、第362條、第367條規定，
    不服地方法院之第一審判決而上訴者，須提出上訴書狀，並
    應敘述具體理由，為上訴必備之程式；其所提出之書狀未敘
    述上訴理由，或僅曾以言詞陳述上訴理由者，均應於上訴期
    間屆滿後20日內補提理由書於第一審法院。第一審法院經形
    式審查，認逾期未補提上訴理由者，應定期間先命補正；逾
    期未補正者，為上訴不合法律上之程式，應以裁定駁回。倘
    已提出上訴理由，但所提非屬具體理由者，則由第二審法院
    以上訴不合法律上之程式，判決駁回。而所謂具體理由，必
    係依據卷內既有訴訟資料或提出新事證，指摘或表明第一審
    判決有何採證認事、用法或量刑等足以影響判決本旨之不當
    或違法，而構成應予撤銷之具體事由，始克當之（例如：依
    憑證據法則具體指出所採證據何以不具證據能力，或依憑卷
    證資料，明確指出所為證據證明力之判斷如何違背經驗、論
    理法則）；倘僅泛言原判決認定事實錯誤、違背法令、量刑
    失之過重或輕縱，而未依上揭意旨指出具體事由，或形式上
    雖已指出具體事由，然該事由縱使屬實，亦不足以認為原判
    決有何不當或違法者（例如：對不具有調查必要性之證據，
    法院未依聲請調查亦未說明理由，或援用證據不當，但除去
    該證據仍應為同一事實之認定），皆難謂係具體理由，俾與
    第二審上訴制度旨在請求第二審法院撤銷、變更第一審不當
    或違法之判決，以實現個案救濟之立法目的相契合，並節制
    濫行上訴，最高法院97年度台上字第892 號判決意旨參照。
二、原審判決認被告甲○○前於民國88、89年間，因施用毒品案
    件，經法院先後裁定送觀察、勒戒後，均認無繼續施用毒品
    之傾向，分別於89年1月6日、89年2月24日執行完畢釋放出
    所，並經臺灣基隆地方法院檢察署檢察官各以88年度毒偵字
    第1286號、89 年度毒偵字第249號為不起訴處分確定；詎仍
    未戒除毒癮，復於前開觀察、勒戒執行完畢釋放後5年內三
    犯施用毒品罪，除經法院裁定令入戒治處所施以強制戒治，
    並經臺灣基隆地方法院檢察署以89年度毒偵字第1504號聲請
    簡易判決處刑；其中強制戒治部分，因執行成效良好，經裁
    定停止戒治而釋放，所餘期間並付保護管束，然於保護管束
    期間內，因違反保護管束情節重大，裁定撤銷停止戒治，繼
    續執行強制戒治，於91年6月4日執行完畢（接續執行另案徒
    刑）；至於刑事追訴部分，經臺灣基隆地方法院以89年度基
    簡字第561 號判決判處有期徒刑6月確定，經與另犯贓物罪
    所處有期徒刑3月合併定執行刑有期徒刑8月，於92年2月4日
    執行完畢（不構成累犯）。又因施用第一級毒品、施用第二
    級毒品等案件，分別經臺灣板橋地方法院以91年度訴字第
    1599號判決判處有期徒刑7月確定及臺灣士林地方法院以91
    年度易字第604號判決判處有期徒刑10月確定，前開2案經接
    續執行，於93年8月2日（起訴書誤載為94年8月2日，應予更
    正）縮刑期滿執行完畢；詎仍未戒除毒癮，復於94年間，因
    連續施用第一級毒品、連續施用第二級毒品案件，經臺灣基
    隆地方法院以94 年度訴字第974號判決各判處有期徒刑1年
    、6月確定；又因竊盜案件，經臺灣基隆地方法院以94年度
    易字第452號判決判處有期徒刑8月確定；復因連續施用第一
    級毒品、連續施用第二級毒品案件，經臺灣基隆地方法院以
    95年度訴字第321號判決各判處有期徒刑1年1月、7月確定；
    再因竊盜案件，經臺灣基隆地方法院以95年度易字第187號
    判決判處有期徒刑8月確定，前開6罪嗣經減刑及合併定應執
    行刑為有期徒刑2年確定，於97年6月21日縮刑期滿執行完畢
    （以上構成累犯）。詎甲○○仍不知悛悔，復基於施用第二
    級毒品甲基安非他命之犯意，於98年9月3日晚上11時許，在
    臺北市南港區○○○路○段96號地下1樓101室住處，以將甲
    基安非他命置於玻璃球內燒烤吸食其煙霧之方式，施用甲基
    安非他命1次。嗣於98年9月4日6時許，因涉嫌竊盜案件，為
    警在臺北市○○區○○路112巷口逮捕，並徵得甲○○同意
    後，前往上址住處搜索，當場扣得其所有之甲基安非他命吸
    食器1組，員警再徵得其同意採尿送驗，鑑驗結果呈安非他
    命及甲基安非他命陽性反應。上揭犯罪事實，業據被告於警
    詢、偵查、原審準備程序及審理時坦承（見臺灣臺北地方法
    院檢察署98年度毒偵字第2645號卷第14頁、第69頁、原審卷
    第34頁、第37頁至第38頁），且其尿液經送驗結果，確呈安
    非他命、甲基安非他命陽性反應，有台灣尖端先進生技醫藥
    股份有限公司濫用藥物檢驗報告1紙在卷可稽（見同上偵卷
    第76頁）、被告自承其所有吸食器1組扣案，另有台北市政
    府市警察局中山分局偵辦毒品案件尿液檢體委驗單在卷足憑
    （見見同上偵卷第74頁），被告之自白既有上開證據足資補
    強，應堪信為真實。被告前因施用毒品案件，經法院裁定送
    觀察、勒戒後，認無繼續施用毒品之傾向，於89年2月24 日
    執行完畢釋放出所後5年內，又犯施用毒品罪，除經送強制
    戒治，並經臺灣基隆地方法院以89年度基簡字第561號判決
    判處有期徒刑6月確定，並於92年2月4日執行完畢等情，有
    本院被告前案紀錄表在卷可稽，是被告所為在上開觀察、勒
    戒執行完畢後5年內再犯施用毒品罪，並經追訴、處罰，揆
    諸前揭說明，其本次犯行即與毒品危害防制條例第20條第3
    項所稱之「5年後再犯」有別，自應依法論科。被告所為，
    係犯毒品危害防制條例第10條第第2項之施用第二級毒品罪
    ，其持有第二級毒品甲基安非他命進而施用，持有毒品之行
    為為施用毒品之當然手段，不另論以持有毒品罪（最高法院
    74年度台上字第3404號判例意旨參照）。又被告有如犯罪事
    實欄所載前案科刑及執行之情形，有本院被告前案紀錄表附
    卷可參，其於有期徒刑執行完畢後5年內，故意再犯本案有
    期徒刑以上之罪，為累犯，應依刑法第47條第1項之規定加
    重其刑。爰審酌被告曾因施用毒品犯行而送觀察、勒戒、強
    制戒治及法院多次判處罪刑確定，仍不知悛悔，復再施用第
    二級毒品，顯見其無戒絕之決心，惟念其施用毒品乃戕害自
    己身心健康，尚未危及他人，且本次施用毒品犯行僅1次，
    犯後一貫坦承犯行，態度尚稱良好等一切情狀，認檢察官具
    體求處應執行有期徒刑1年2月尚嫌過重，量處有期徒刑10
    月，並就扣案之甲基安非他命吸食器1組依刑法第38條第1項
    第2款宣告沒收，核無違誤。
三、本件上訴人即被告甲○○不服原審判決，提起上訴，其於99
    年2月24日提出上訴理由狀稱：其雖有吸食施用毒品前科，
    但98年7月1日新法實施應給被告重新的機會，其且於犯後態
    度良好，請求重新量刑等語。
四、按刑之量定係實體法上賦予法院職權裁量之事項，倘無逾越
    法律規定之範圍，或濫用裁量權限之情形，即不得任意指摘
    為違法（最高法院96年度台上字第3855號判決意旨參照）。
    本件被告因於有期徒刑執行完畢後5年內再犯毒品危害防制
    條例第10條第第2項之施用第二級毒品罪，原審酌予量處有
    期徒刑10月，從形式上觀察，原判決並無認定事實錯誤、量
    刑瑕疵或違背法令之情形。被告上訴理由執其施用毒品前科
    於新法實施後應予重新的機會，且犯後態度良好，請求重新
    量刑等語，惟原判決已詳細記載其審酌科刑之一切情狀之理
    由，核無量刑刑度之違法或不當情形，亦不足以認為原審判
    決有何不當或違法，核非上開法條規定之上訴應敘述之具體
    理由。被告復顯未依據卷內既有訴訟資料或提出新事證，指
    摘或表明第一審判決有何採證認事、用法或量刑等足以影響
    判決本旨之不當或違法，並不足以影響原審判決結果，而構
    成應予撤銷之具體事由，即與未敘述具體理由無異。揆諸上
    開說明，本件上訴未敘述具體理由，本院亦無須再命補正，
    其上訴不合法，應予駁回，並不經言詞辯論為之。
據上論斷，應依刑事訴訟法第367條前段、第372條，判決如主文
。
中    華    民    國    99    年    4    月    30    日
            刑事第十五庭  審判長法  官  吳昭瑩
                                法  官  吳炳桂
                                法  官  賴邦元
以上正本證明與原本無異。
不得上訴。
                                書記官  鄭信昱
中    華    民    國    99    年    4     月    30    日
附錄：本案論罪科刑法條全文
毒品危害防制條例第10條
施用第一級毒品者，處 6 月以上 5 年以下有期徒刑。
施用第二級毒品者，處 3 年以下有期徒刑。

司法院資訊處製作；財團法人民間司法改革基金會備份。
